【裁判字號】    89,易,353
【裁判日期】    891128
【裁判案由】    竊盜
【裁判全文】
臺灣新竹地方法院刑事判決                          八十九年度易字第三五三號
    公  訴  人  臺灣新竹地方法院檢察署檢察官
    被      告  甲○○
    選任辯護人  朱渭陽律師
右列被告因竊盜案件，經檢察官提起公訴（八十九年度偵字第八一五號），本院判決
如左：
    主  文
甲○○意圖為自己不法之所有，而侵占離本人所持有之物，處罰金參仟元，如易服勞
役以參佰元折算壹日。
    事  實
一、甲○○於民國八十九年一月二十八日中午十二時許，在新竹縣竹東鎮○○路○段
    三五九巷產業道路，見丙○○所有之檳榔一束（約五十顆，公訴人誤為三束）遭
    他人竊取後遺落於路邊，竟意圖為自己不法之所有，於拾得後予以侵占入己，旋
    為丙○○發現後將該束檳榔取回，並於翌日（即二十九日）報警處理。
二、案經丙○○訴由新竹縣警察局竹東分局移報臺灣新竹地方法院檢察官偵查起訴。
    理  由
一、右開事實，業據被告甲○○於偵審中坦白承認，並據告訴人丙○○指述在卷、證
    人丁○○即住於案發地被告之舅舅，亦證稱，案發當天下山時有見到路邊有一束
    檳榔，伊回到山上後即未見該束檳榔，告訴人丙○○即取檳榔刀及一束檳榔來找
    伊，並告知甲○○偷採檳榔，始知悉此事，該束檳榔應係他人採收時所遺落等語
    （本院八十九年六月五日訊問筆錄），此亦據告訴人丙○○於本院審理時自承於
    案發當日有找丁○○欲與被告和解等語無訛。至告訴人丙○○雖指稱：當天在檳
    榔園之最高點之樹林睡覺，從早上五點多坐到十二點多，見到被告在爬樹，持檳
    榔刀偷割檳榔，我即下山抓被告，並搶下三束檳榔，並看到停放於四、五十公尺
    遠被告所騎乘之機車腳踏板上疊滿檳榔，有拉被告之車子，但因道路泥濘抓不住
    云云；惟按告訴人之告訴，係以使被告受刑事訴追為目的，是其陳述是否與事實
    相符，仍應調查其他證據以資審認（最高法院五十二年台上字第一三○○號判例
    參照），經查：卷附扣案之三束檳榔（偵查卷第九頁相片參照），告訴人丙○○
    指陳係其發現被告手中之檳榔取回後送交派出所等語（本院八十九年十月六日訊
    問筆錄），惟承辦警員乙○○、戊○○均證稱，該三束檳榔係在被告家門口查獲
    等語，是扣案之三束檳榔並非告訴人當場所取得者，則被告所取得之檳榔究係一
    束或三束？即有疑義。然依前開證人丁○○所證內容，在產業道路上應僅有一束
    檳榔，是被告所取得者應僅一束檳榔，堪以認定。另竊取檳榔者，衡情當以最迅
    速、簡便之方式為之，當無以最原始之爬樹方式竊取之理，告訴人指述被告係爬
    樹竊取，顯違常理。另告訴人指述，被告於竊得檳榔後爬下樹放在距離竊取地點
    約四、五十公尺之機車腳踏上，如此波折，如何迅速竊得檳榔？亦違情理。而告
    訴人既指稱當天有下雨道路泥濘等語，且經本院現場履勘，該道路係泥巴路，道
    路狹小、顛簸，騎乘機車甚為不便，有卷附現場照片可憑，則告訴人與被告爭執
    時，告訴人既可搶得三束檳榔，何以無法取回置於腳踏板上之檳榔？置於腳踏板
    上之檳榔何以於告訴人拉機車時未掉落？再告訴人雖指述有見被告以檳榔刀割取
    檳榔，然卻未扣得該檳榔刀。且本案係八十九年一月二十八日發生，告訴人於當
    日即找尋被告和解，因和解不成始於翌日始報警處理等情，除據告訴人自承外，
    並據承辦警員乙○○證述在卷，果如告訴人所言，何以於找尋被告和解時，未將
    被告竊得之其餘檳榔一併取回？綜上可認告訴人所指述之內容均與事理有違，瑕
    疵甚多，且無證據足以證明其指述為真，揆諸首開說明，自不得逕採為不利於被
    告之認定。綜上各情，應僅能認定被告於路邊拾得檳榔一束（約五十顆）。
二、按竊盜罪與侵占遺失物罪之區別，應以犯罪客體是否在被害人支配下為斷，若犯
    罪客體在被害人支配下而遭行為人取去，行為人應係犯竊盜罪，若犯罪客體不在
    被害人占有支配下，即屬侵占遺失物罪。查本件被告甲○○係在路邊取得檳榔，
    已如前述，而檳榔既係高價值之農作物，當無置放於路邊保管之理，顯係離被害
    人丙○○占有而遺落於路邊之物，是核被告所為，應係犯刑法第三百三十七條之
    侵占遺失物罪，公訴意旨漏未斟酌此點，而認被告係犯刑法第三百二十條第一項
    之竊盜罪，尚有未洽，惟本院所認定者與公訴人起訴之犯罪事實，其侵害財產法
    益之時、地及被害主體，均無差異，抑且均有「意圖為自己不法之所有」之主觀
    犯意及侵害他人之物為犯罪客體之構成要件，並有其罪質上之共通性，其基本事
    實同一（最高法院八十八年度台非字第三五○號判決參照），本院自應予審理，
    並變更起訴法條。爰審酌被告之素行、智識程度，犯罪之方法、侵害之程度、所
    得之財物等一切情狀，量處如主文所示之刑，併諭知易服勞易之折算標準。
三、據上論斷，應依刑事訴訟法第二百九十九條第一項前段、第三百條，刑法第三百
    三十七條、第四十二條第二項，罰金罰鍰提高標準條例第一條前段、第二條，判
    決如主文。
本案經檢察官章京文到庭執行職務。
中      華      民      國    八十九    年     十一     月    二十八    日
                                臺灣新竹地方法院刑事第一庭
                                    法  官  滕治平
右正本證明與原本無異。
如不服本判決，應於判決送達後十日內向本院提出上訴狀( 應附繕本 )，上訴於
臺灣高等法院。
                                    書記官  江靜玲
中      華      民      國    八十九    年     十一     月    二十八    日
附錄：
中華民國刑法第三百三十七條(侵占遺失物罪)
意圖為自己或第三人不法之所有，而侵占遺失物、漂流物或其他離本人所持有之物者
，處五百元以下罰金。


司法院資訊處製作；財團法人民間司法改革基金會備份。
